【裁判字號】    98,訴,1872
【裁判日期】    990707
【裁判案由】    違反毒品危害防制條例
【裁判全文】
臺灣臺南地方法院刑事判決              98年度訴字第1872號
公  訴  人  臺灣臺南地方法院檢察署檢察官
被      告  乙○○
指定辯護人  本院公設辯護人丙○○
上列被告因違反毒品危害防制條例案件，經檢察官提起公訴（98
年度偵字第13837號），本院判決如下：
    主  文
乙○○販賣第二級毒品，共柒罪，各處有期徒刑年陸月，扣案
第二級毒品甲基安非他命包（驗餘淨重零點伍公克）沒
收銷燬之；0000000000號行動電話（含門號卡）壹支
沒收；販賣甲基安非他命所得新臺幣陸仟伍佰元沒收，如全部或
一部不能沒收時，以其財產抵償。又犯藥事法第八十三條第一項
之轉讓禁藥罪，處有期徒刑伍月。應執行有期徒刑陸年，扣案第
二級毒品甲基安非他命包（驗餘淨重零點伍公克）沒收銷
燬之；0000000000號行動電話（含門號卡）壹支沒收
；販賣甲基安非他命所得新臺幣陸仟伍佰元沒收，如全部或一部
不能沒收時，以其財產抵償。
    事  實
一、乙○○明知甲基安非他命係毒品危害防制條例第二條第二項
    第二款所明定之第二級毒品，仍分別基於意圖營利販賣第二
    級毒品及轉讓第二級毒品之犯意，為下列之犯行：(1)乙○○
    持0000000000號行動電話作為與購買毒品者之聯
    絡工具，經與丁○○及甲○○聯繫後，由乙○○於附表所示
    時、地，販賣如附表所示金額之安非他命予丁○○或甲○○
    施用。(2)乙○○於民國九十八年九月十三日晚間六時許，在
    臺南市○○區○○街二段一０六巷一五０之六十號住所，因
    丁○○向其索取安非他命，乙○○即無償交付價值新臺幣（
    下同）一千元之甲基安非他命供其施用。嗣於九十八年九月
    十八日下午一時許，經警持本院核發之搜索票至乙○○上開
    住所搜索，並扣得上揭行動電話（含門號卡）一支及安非他
    命三包（驗餘淨重０．三三五公克）後，始循線查獲上情。
二、案經臺南縣警察局善化分局報告臺灣臺南地方法院檢察署檢
    察官偵查起訴。
    理  由
壹、程序部分
    按被告以外之人於審判外之陳述，雖不符前四條之規定，而
    經當事人於審判程序同意作為證據，法院審酌該言詞陳述或
    書面陳述作成時之情況，認為適當者，亦得為證據。當事人
    、代理人或辯護人於法院調查證據時，知有第一百五十九條
    第一項不得為證據之情形，而未於言詞辯論終結前聲明異議
    者，視為有前項之同意，刑事訴訟法第一百五十九條之五第
    一、二項分別定有明文。查本件被告乙○○於本院準備程序
    進行時，均未爭執丁○○、甲○○偵查之證詞暨其他書證、
    物證之證據能力，亦迄未於本案言詞辯論終結前聲明異議，
    則依刑事訴訟法第一百五十九條之五規定，視為被告已同意
    援引作為證據，且經本院審酌該等言詞陳述作成時之情況及
    證據取得過程等節，認為上開證據，均有證據能力，可以作
    為認定事實之依據。
貳、實體部分
一、上開事實業據被告於警詢、偵查及本院審理中坦承不諱，核
    與證人丁○○、甲○○之證述情節相符，又按甲基安非他命
    物稀價昂，取得不易，且為政府嚴予查緝之違禁物，販賣者
    刑責綦重，苟無利可圖，衡情應無甘冒被查緝之危險而平價
    無端轉交。次按，毒品並無公定之價格，不論任何包裝，均
    可任意分裝增減分量，而每次買賣之價量，亦可能隨時依雙
    方間之關係深淺、資力、需求量及對行情之認知、來源是否
    充裕、查緝是否嚴緊，購買者被查獲時供述購買對象之可能
    性風險之評估等而異其標準，非可一概而論。販賣之利得除
    經坦承犯行或價量俱臻明確外，委難察得實情；惟販賣者從
    價差或量差中牟利方式雖異，但其意圖營利之非法販賣行為
    則同一。是除非別有事證，足認係按同一價量委買、轉售或
    無償贈與，確未牟利外，尚難執此遽認非法販賣之證據有所
    未足，致使知過坦承者難辭重典，飾詞否認者反得僥倖，而
    失情理之平（最高法院九十七年台上字第五三九七號判決可
    資參照），查被告甘願冒被查緝之風險，交付毒品並收取對
    價，故堪認被告原購買安非他命之價格必較販出之價格為低
    而有從中牟取差額利潤之意圖甚明。此外，扣案甲基安非他
    命三包（驗餘淨重０．三三五公克）經送高雄市立凱旋醫院
    檢驗結果確係第二級毒品甲基安非他命，有該院九十九年四
    月一日高市凱醫驗字第一二六二八號濫用藥物成品檢驗鑑定
    書一紙在卷可稽，另有雙向聯通聯紀錄（見偵查卷第二十至
    二十五頁、四十一至四十三頁）在卷可佐及扣案00000
    00000號行動電話（含門號卡）一支可證，被告自白核
    與事實相符，事證明確，其犯行應足認定。
二、按毒品危害防制條例第四條業經立法院三讀修正通過並經總
    統於九十八年五月二十日公布，同條例第三十六條雖規定：
    本條例自公布後六個月施行，惟該條規定係指八十七年將肅
    清煙毒條例修正為毒品危害防制條例時之規定，與本次修正
    無關，又法規之制定與法規之修正，如有特定生效日之必要
    者，依中央法規標準法第十四條或第二十條第二項準用第十
    四條之規定，應分別特定其施行日期。法規制定或前次修正
    基於特殊因素所特定之施行日期，並不適用於日後修正或再
    次修正之條文。法律之制定或修正，若未明定施行日期者，
    中央法規標準法雖未規定應自何時生效，然法律既經制定或
    修正並經總統公布，自應依一般原則，自公布日起算至第三
    日發生效力。從而，九十八年五月二十日修正公布之毒品危
    害防制條例部分條文，既未特定其施行日期，自應依中央法
    規標準法第十三條之規定，自公布日起算至第三日發生效力
    ，於同年月二十二日起施行。本件被告遭查獲日期係九十八
    年九月十八日下午六時許，自應適用九十八年五月二十二日
    生效施行之毒品危害防制條例，併此敘明。
三、按甲基安非他命係毒品危害防制條例第二條第二項第二款所
    稱之第二級毒品，不得持有、轉讓、販賣。核被告所為，係
    犯毒品危害防制條例第四條第二項販賣第二級毒品罪、同條
    例第八條第二項轉讓第二級毒品罪、藥事法第八十三條第一
    項之轉讓禁藥罪（檢察官當庭增列適用藥事法第八十三條第
    一項之法條）。查甲基安非他命雖係第二級毒品，但其亦屬
    於藥事法所稱之禁藥（即藥事法第二十二條第一款所稱之「
    經中央衛生主管機關明令公告禁止製造、調劑、輸入、輸出
    、販賣或陳列之毒害藥品」）。而明知為禁藥而轉讓者，藥
    事法第八十三條亦定有處罰明文。故行為人明知為禁藥即甲
    基安非他命而轉讓予他人者，除成立毒品危害防制條例第八
    條第二項之轉讓第二級毒品罪外，亦構成藥事法第八十三條
    第一項之轉讓禁藥罪，此係屬同一犯罪行為而同時有二種法
    律可資處罰之法條（規）競合情形，依「重法優於輕法」之
    法理，本件轉讓甲基安非他命部分之行為，自應適用藥事法
    第八十三條第一項之規定處斷（最高法院九十七年度台上字
    第三四九０號判決要旨參照）。被告持有第二級毒品甲基安
    非他命之低度行為，應為轉讓、販賣之高度行為所吸收，不
    另論罪。被告所犯上開各罪，犯意各別，應分論併罰。被告
    就轉讓及販賣第二級毒品甲基安非他命之犯罪事實，於偵查
    及審判中均自白，均依毒品危害防制條例第十七條第二項之
    規定，減輕其刑。爰審酌被告犯罪動機、目的、手段、犯罪
    時間、次數、所生危害、犯後坦承已有悔意及檢察官求刑有
    期徒刑六年等一切情狀，量處如主文所示之刑，並定應執行
    之刑。又按毒品危害防制條例第十八條第一項規定，得諭知
    沒收並銷燬之者，以查獲之毒品及專供製造或施用毒品之器
    具為限，固不及於毒品之外包裝；惟若外包裝與沾附之毒品
    無法析離，自應將外包裝併該毒品諭知沒收並銷燬之。再按
    鑑定毒品時，一般係以傾倒之方式，將包裝袋內之毒品倒出
    與包裝袋分離而稱重，必要時亦會輔以刮杓取出袋內粉末，
    然無論依何種方式分離，包裝袋內均會有極微量毒品殘留，
    應整體視為毒品，依毒品危害防制條例第十八條第一項，連
    同袋內毒品併沒收銷燬（最高法院九十四年度台上字第六二
    一三號、九十五年度台上字第三七三九、七三五四號判決參
    照及臺灣高等法院暨所屬法院九十六年法律座談會刑事類提
    案第十八號研討結果）。是本件扣案之第二級毒品甲基安非
    他命三包（驗餘淨重０．三三五公克），依毒品危害防制條
    例第十八條第一項前段沒收銷燬之。另扣案0000000
    000號行動電話（含門號卡）一支，為被告所有供本件犯
    罪所用，業據其供明在卷，依毒品危害防制條例第十九條第
    一項前段規定宣告沒收。另被告販賣甲基安非他命所得（即
    附表所示各次販賣所得，合計六千五百元），亦依毒品危害
    防制條例第十九條第一項之規定沒收，如全部或一部不能沒
    收時，以其財產抵償。又上揭扣案甲基安非他命送驗取０．
    ０二六公克鑑驗用罄，不予宣告沒收銷燬，附此敘明。
據上論斷，應依刑事訴訟法第二百九十九條第一項前段，藥事法
第八十三條第一項，毒品危害防制條例第四條第二項、第八條第
二項、第十七條第二項、第十八條第一項前段、第十九條第一項
，刑法第十一條、第五十一條第五款，判決如主文。
本案經檢察官戊○○到庭執行職務
中    華    民    國    99    年    7     月    7    日
                  刑事第五庭   審判長法  官  張瑛宗
                                     法  官  包梅真
                                     法  官  鍾邦久
以上正本證明與原本無異。
如不服本判決應於收受本判後10日內向本院提出上訴書狀，並應
敘述具體理由。其未敘述上訴理由者，應於上訴期間屆滿後20日
內向本院補提理由書狀（均須按他造當事人之人數附繕本）「切
勿逕送上級法院」。
                                     書記官  蔡志賢
中    華    民    國    99    年    7    月    7    日
附表：
┌─┬─────┬─────┬────┬───────┐
│編│購買（或要│犯罪時間  │犯罪地點│毒品種類及價額│
│號│求）及交付│          │        │              │
│  │者        │          │        │              │
├─┼─────┼─────┼────┼───────┤
│一│丁○○購買│98年8月18 │被告住所│安非他命1000元│
│  │乙○○交付│日下午2時 │        │              │
│  │          │許        │        │              │
├─┼─────┼─────┼────┼───────┤
│二│甲○○購買│98年8月26 │被告住所│安非他命1000元│
│  │乙○○交付│日中午12時│        │              │
│  │          │許        │        │              │
├─┼─────┼─────┼────┼───────┤
│三│丁○○購買│98年8月30 │被告住所│安非他命500元 │
│  │乙○○交付│日下午3時 │        │              │
│  │          │許        │        │              │
├─┼─────┼─────┼────┼───────┤
│四│甲○○購買│98年9月6日│被告住所│安非他命1000元│
│  │乙○○交付│下午4時許 │        │              │
├─┼─────┼─────┼────┼───────┤
│五│丁○○購買│98年9月9日│被告住所│安非他命1000元│
│  │乙○○交付│上午11時許│        │              │
├─┼─────┼─────┼────┼───────┤
│六│甲○○購買│98年9月12 │被告住所│安非他命1000元│
│  │乙○○交付│日晚間6時 │        │              │
│  │          │30分許    │        │              │
├─┼─────┼─────┼────┼───────┤
│七│丁○○購買│98年9月13 │被告住所│安非他命1000元│
│  │乙○○交付│日上午11時│        │              │
│  │          │許        │        │              │
└─┴─────┴─────┴────┴───────┘
附錄本案論罪科刑法條：
毒品危害防制條例第4條第2項
製造、運輸、販賣第二級毒品者，處無期徒刑或7年以上有期徒
刑，得併科新臺幣1千萬元以下罰金。
毒品危害防制條例第8條第2項
轉讓第二級毒品者，處6月以上5年以下有期徒刑，得併科新臺幣
70萬元以下罰金。
藥事法第83條第1項
明知為偽藥或禁藥，而販賣、供應、調劑、運送、寄藏、牙保、
轉讓或意圖販賣而陳列者，處7年以下有期徒刑，得併科新臺幣5
百萬元以下罰金。

司法院資訊處製作；財團法人民間司法改革基金會備份。
